【裁判字號】    96,訴,1013
【裁判日期】    970421
【裁判案由】    違反道路交通管理處罰條例
【裁判全文】
高雄高等行政法院裁定
                                     96年度訴字第01013號
原      告  甲○○
被      告  嘉義市警察局
代  表  人  乙○○  局長
被      告  交通部公路總局嘉義區監理所
代  表  人  丙○○  所長
上列當事人間違反道路交通管理處罰條例事件，原告不服嘉義市
政府中華民國96年11月19日府法字第0960051027號訴願決定，提
起行政訴訟，本院裁定如下︰
    主  文
原告之訴駁回。
訴訟費用由原告負擔。
    理  由
一、按「原告之訴，有左列各款情形之一者，行政法院應以裁定
    駁回之。．．．10、起訴不合程式或不備其他要件者。」行
    政訴訟法第107條第1項第10款定有明文。次按「（第1項）
    人民因中央或地方機關對其依法申請之案件，於法令所定期
    間內應作為而不作為，認為其權利或法律上利益受損害者，
    經依訴願程序後，得向高等行政法院提起請求該機關應為行
    政處分或應為特定內容之行政處分之訴訟。（第2項）人民
    因中央或地方機關對其依法申請之案件，予以駁回，認為其
    權利或法律上利益受違法損害者，經依訴願程序後，得向高
    等行政法院提起請求該機關應為行政處分或應為特定內容之
    行政處分之訴訟。」行政訴訟法第5條定有明文。故依本條
    提起課予義務訴訟，須該案件為人民「依法」申請之案件。
    故若人民雖有所請求，惟所請求者並非依法申請，即應認人
    民依據行政訴訟法第5條第2項提起之課予義務訴訟，係不備
    起訴要件，高等行政法院應以裁定駁回之。又提起訴願，以
    有行政處分之存在為前提，而所謂行政處分，依訴願法第3
    條第1項規定，係指中央或地方機關就公法上具體事件所為
    之決定或其他公權力措施而對外直接發生法律效果之單方行
    政行為，至於行政機關所為單純事實之敘述（或事實通知）
    或理由之說明，既不因該項敘述或說明而生何法律上之效果
    者，自非行政處分，人民即不得對之提起訴願（最高行政法
    院44年判字第18號、62年裁字第41號判例參照）。又按「提
    起行政訴訟，得於同一程序中，合併請求損害賠償或其他財
    產上給付。」固為行政訴訟法第7條所規定，惟既係得於提
    起其他行政訴訟時合併請求，自應以其他訴訟已合法起訴為
    前提，倘非合法，則合併請求損害賠償或其他財產上給付，
    即失所依據，亦非合法。
二、緣原告於民國（下同）64年10月2日凌晨1時許，駕駛其所有
    省3—0796號大貨車肇事致人受傷，經警舉發違規，案經嘉
    義縣警察局嘉義分局（下稱前嘉義分局，現為被告嘉義市警
    察局）於同年12月29日依行為時道路交通管理處罰條例第55
    條第1項第4款規定裁決吊銷駕駛執照，原告不服該裁決，向
    台灣嘉義地方法院（下稱嘉義地院）聲明異議，經該院65年
    度交聲字第6號裁定駁回，原告復向台灣高等法院台南分院
    （下稱台南高分院）提起抗告，亦經該院65年度交聲抗字第
    16號裁定以抗告無理由予以駁回並確定，前嘉義分局亦於65
    年8月5日據以執行吊銷原告之駕駛執照及限1年內不得考領
    ，並檢附該吊銷執行單等有關資料移送被告交通部公路總局
    嘉義區監理所（下稱嘉義區監理所）以65年9月29日駕駛執
    照吊銷執行單執行在案。嗣原告另以交通部65年2月3日交路
    （65）字第00919號函示：「道路交通管理處罰條例修正前
    吊銷裁決確定如與新修正之道路交通管理處罰條例不一致時
    ，依新修正之道路交通管理處罰條例規定執行。」為據，認
    前開確定裁決未依上述交通部函示僅執行吊扣其駕駛執照3
    個月，應屬違法，遂於83年10月13日及84年2月10日復分別
    向台灣省政府及交通部提起訴願、再訴願，案經交通部交訴
    84字第17891號再訴願決定，以其屬違反道路交通管理事件
    ，依法應向管轄地方法院聲明異議為由，予以駁回，原告仍
    不服，又提起行政訴訟及聲請再審，皆遭最高行政法院（即
    改制前行政法院）分別以84年度裁字第643號裁定、84年度
    裁字第1438號裁定駁回其訴及再審確定在案。惟原告仍對同
    一事件屢次陳情，又於92年9月8日向行政院陳情，經層轉被
    告嘉義區監理所，該所乃於92年10月8日以嘉監裁字第09200
    1590號函復原告略以：「‧‧‧本案台端提起之聲明異議、
    抗告既經嘉義地院以65年度交聲字第6號裁定及台南高分院
    以65年度交聲抗字第16號裁定分別駁回在案‧‧‧，且台端
    循訴願程序‧‧‧亦未有變易原裁決之證明，準此，原處分
    機關（當時為嘉義縣警察局嘉義分局）吊銷台端之駕駛執照
    ，依法並無未合。」等語，原告不服，循序提起行政訴訟，
    前經本院93年度訴字第910號裁定駁回原告之訴，原告復對
    之提起抗告，亦經最高行政法院95年度裁字第306號裁定駁
    回其抗告確定。嗣原告復於96年8月10日就同一事件向被告
    提出陳情，經被告嘉義市警察局以96年8月20日嘉市警交字
    第0960049186號函復原告略以：「．．．二、有關台端陳訴
    各節，業經台端不服向嘉義地院交通法庭聲明異議，65年2
    月6日經交通法庭裁定：異議駁回。又向台南高分院提起抗
    告，65年4月3日經台南高分院裁定：抗告駁回。原處分機關
    嘉義縣警察局前嘉義分局裁決吊銷執照，並無違誤。三、次
    查道路交通管理處罰條例於64年7月24日修正公布，惟新修
    正之道路交通管理處罰條例第93條規定，施行日期由行政院
    另以命令定之，而迄裁定之日（64年12月29日）止，新法尚
    未施行，前嘉義分局以修正前之條例裁定，依法並無不合。
    」等語，原告不服，對被告嘉義市警察局提起訴願，遭決定
    不受理，遂提起本件行政訴訟，主張略以：道路交通管理處
    罰條例於64年7月24日修正公布，65年1月1日施行，依65年
    道路交通管理處罰條例第92條規定：「．．．違反道路交通
    管理事件處理細則，由交通部會同內政部定之。」又交通部
    65年2月3日交路（65）字第00919號函示：「汽車駕駛人肇
    事吊銷駕駛執照案件之執行，原裁決書處分與新頒修正道路
    交通管理處罰條例不一致時，應以新頒道路交通管理處罰條
    例之規定執行。」而65年道路交通管理處罰條例第61條第2
    項規定：「汽車駕駛人駕駛汽車違反道路交通安全規則，因
    而肇事致人受傷者，吊扣其駕駛執照3個月至6個月。」而前
    嘉義分局卻於65年8月5日以駕駛執照吊銷執行單執行吊銷原
    告職業駕駛執照並1年內不得考領，係屬違法，至為明確，
    故被告嘉義市警察局96年8月20日嘉市警交字第0960049186
    號函認前嘉義分局吊銷駕駛執照，依法並無不合，顯屬有誤
    ，乃起訴請求判決：（一）撤銷訴願決定及原處分。（二）
    被告嘉義市警察局及嘉義區監理所應作成撤銷前嘉義分局65
    年8月5日駕駛執照吊銷執行單之行政處分，並將駕駛執照返
    還原告。（三）被告嘉義市警察局及嘉義區監理所應賠償原
    告按每月新台幣（下同）41,000元計算，共計31年之失業損
    失等語。
三、經查，本件原告前因違反行為時道路交通管理處罰條例第55
    條第1項第4款規定，經前嘉義分局於64年12月29日裁決吊銷
    駕駛執照，原告不服該裁決，向嘉義地院聲明異議，惟遭裁
    定駁回，原告不服，提起抗告，亦經台南高分院裁定抗告駁
    回而確定，前嘉義分局亦於65年8月5日據以執行吊銷原告之
    駕駛執照及限1年內不得考領，並檢附該駕駛執照吊銷執行
    單由被告嘉義區監理所以65年9月29日駕駛執照吊銷執行單
    執行在案。嗣原告復據交通部65年2月3日交路（65）字第00
    919號函示，認前開確定裁決未依上述交通部函示意旨僅吊
    扣其駕駛執照3個月，應屬違法為由，於83年10月13日及84
    年2月10日復分別向台灣省政府及交通部提起訴願、再訴願
    ，案經交通部再訴願決定以其屬違反道路交通管理事件，依
    法應向管轄地方法院聲明異議為由，予以駁回，原告仍不服
    ，復提起行政訴訟及聲請再審，皆遭改制前行政法院駁回其
    訴及再審確定在案。惟原告仍對同一事件屢次陳情，嗣經被
    告嘉義區監理所於92年10月8日以嘉監裁字第092001590號函
    復原告略以：「‧‧‧本案台端提起之聲明異議、抗告既經
    嘉義地院以65年度交聲字第6號裁定及台南高分院以65年度
    交聲抗字第16號裁定分別駁回在案‧‧‧，且台端循訴願程
    序‧‧‧亦未有變易原裁決之證明，準此，原處分機關（當
    時為嘉義縣警察局嘉義分局）吊銷台端之駕駛執照，依法並
    無未合。」等語，原告不服，循序提起行政訴訟，前經本院
    93年度訴字第910號裁定駁回原告之訴，原告復對之提起抗
    告，亦經最高行政法院95年度裁字第306號裁定駁回其抗告
    確定等情，已詳如前述，並有該汽車駕駛執照吊銷執行單、
    嘉義地院、台南高分院及改制前行政法院裁定書影本以及本
    院93年度訴字第910號裁定、最高行政法院95年度裁字第306
    號裁定書等附原處分卷及本院卷可稽。茲原告復於96年8月1
    0日就同一事件向被告提出陳情，請求撤銷前嘉義分局65年8
    月5日駕駛執照吊銷執行單並返還原告駕駛執照，核其陳情
    內容仍僅在爭執上開執行行為是否違反交通部65年2月3日交
    路（65）字第00919號函示及65年1月1日修正施行之道路交
    通管理處罰條例第61條第2項之規定而已，然上開駕駛執照
    吊銷執行單既係依據已確定之裁決書執行吊銷駕駛執照之執
    行行為，縱有違法之處，亦已執行完畢，而原告並未具體表
    明其在法律上有何可以對該已執行完畢之執行行為請求撤銷
    之請求權存在，尤其交通部65年2月3日交路（65）字第0091
    9號函示及65年1月1日修正施行之道路交通管理處罰條例第
    61條第2項之規定，亦非賦予人民得以申請撤銷上開執行行
    為之請求權，則原告據以請求被告等2機關應作成撤銷前嘉
    義分局65年8月5日駕駛執照吊銷執行單，並將駕駛執照返還
    原告，即非行政訴訟法第5條所稱「依法申請之案件」。此
    外，被告嘉義市警察局就原告之陳情，以96年8月20日嘉市
    警交字第0960049186號函復原告略以：「．．．二、有關台
    端陳訴各節，業經台端不服向嘉義地院交通法庭聲明異議，
    65年2月6日經交通法庭裁定：異議駁回。又向台南高分院提
    起抗告，65年4月3日經台南高分院裁定：抗告駁回。原處分
    機關嘉義縣警察局前嘉義分局裁決吊銷執照，並無違誤。三
    、次查道路交通管理處罰條例於64年7月24日修正公布，惟
    新修正之道路交通管理處罰條例第93條規定，施行日期由行
    政院另以命令定之，而迄裁定之日（64年12月29日）止，新
    法尚未施行，前嘉義分局以修正前之條例裁定，依法並無不
    合。」等語，經核該函之內容不過重申前嘉義分局係依已確
    定之裁決書執行吊銷駕駛執照之行為等意旨，並未於實體上
    重新創設法律效果，亦非行政處分，原告竟對該函提起訴願
    ，揆諸首揭法條之規定及判例意旨，尚有未合，訴願決定以
    其程序不合，而不予受理，理由雖有未洽，惟其結論並無不
    合。是以，原告提起本件行政訴訟，請求撤銷訴願決定及原
    處分並請求被告等2機關應撤銷前嘉義分局65年8月5日駕駛
    執照吊銷執行單，並將駕駛執照返還原告，核與行政訴訟法
    第4條及第5條之規定不符，即屬不備起訴要件，應予駁回。
    另原告依行政訴訟法第7條合併訴請被告嘉義市警察局及嘉
    義區監理所應賠償原告按每月41,000元計算，共計31年之失
    業損失部分，揆首揭說明，即失所附麗，應一併予以駁回。
四、又依程序不合，實體不究之原則，原告之訴，既因程序不合
    法而予駁回，其所為實體上之主張，自毋庸再予論述，併予
    敘明。
據上論結，本件原告之訴為不合法，依行政訴訟法第107條第1項
第10款、第104條、民事訴訟法第95條、第78條，裁定如主文。
中    華    民    國    97    年    4     月    21    日
             高雄高等行政法院第二庭
                         審判長法官  江  幸  垠
                               法官  戴  見  草
                               法官  簡  慧  娟
以上正本係照原本作成。
如不服本裁定，應於裁定送達後10日內以書狀敘明理由，經本院
向最高行政法院提出抗告（須按對造人數附具繕本）。
中    華    民    國    97    年     4    月   21     日
                             書記官  涂  瓔  純


司法院資訊處製作；財團法人民間司法改革基金會備份。
